臺灣高等法院臺中分院民事判決　九十年度上字第一七九號
　　　上　訴　人　丙○○
　　　被上訴人　　乙○○
　　　訴訟代理人　甲○○
右當事人間請求侵權行為損害賠償事件，上訴人對於中華民國九十年一月二十九日臺
灣彰化地方法院八十八年度訴字第七五四號第一審判決提起上訴，本院判決如左：
　　　主　　　文
原判決關於駁回上訴人後開第二項之訴部分，及該部分假執行之聲請，併訴訟費用之
裁判廢棄。
被上訴人應再給付上訴人新台幣參拾萬參仟參佰玖拾元。
其餘上訴及假執行之聲請均駁回。
第一（除確定部分外）、二審訴訟費用，由被上訴人負擔十分之三，餘由上訴人負擔
。
　　　事實及理由
一、本件上訴人於原審起訴主張：被上訴人於民國（下同）八十七年十二月二十六日
　　上午六時許，駕駛車牌號碼ＰＧ－二四五二號小貨車，沿彰化縣溪湖鎮○○路由
　　員林往溪湖方向行駛，途經該路河東橋時，應注意汽車在劃有雙黃線車道不能越
　　過雙黃線逆向行車，依當時情狀並無不能注意之情形，竟超速行駛並越過雙黃線
　　逆向行車，撞上對向車道由上訴人丙○○駕駛原告張陳阿桓所有之車牌號碼ＦＧ
　　－一八四八號自用小客車，致上訴人丙○○左手橈尺骨粉碎性骨折、左膝蓋撕裂
　　傷及胸部挫傷，坐於乘客坐上之原告唐淑芬頭部外傷併撕裂傷，爰依民法第一百
　　八十四條第一項前段、第二項之規定起訴請求（一）被上訴人應給付上訴人丙○
　　○新台幣（下同）二百二十六萬八千四百元、給付原告唐淑芬三十萬零六百六十
　　元、給付原告張陳阿桓一十二萬五千七百元，及均自起訴狀繕本送達之翌日起至
　　清償日止，按週年利率百分之五計算之利息。經原審判令被上訴人應給付上訴人
　　丙○○參拾陸萬柒仟陸佰伍拾貳元及自民國八十八年八月二十二日起至清償日止
　　，按週年利率百分之五計算之利息。給付原告唐淑芬壹拾萬零陸佰陸拾元及自民
　　國八十八年八月二十二日起至清償日止，按週年利率百分之五計算之利息。（被
　　上訴人及一審原告張陳阿桓敗訴部分，渠等未聲明不服而告確定，另上訴人唐淑
　　芬敗訴部分，亦於本院審理中撤回上訴，而告確定）。上訴人丙○○不服原審判
　　決，於本院陳稱：醫藥費部分，除原審判決所示外，因須再接受茴定鋼板取出之
　　手術，故擴張請求五萬五千四百二十元；喪失勞動能力部分則自車禍時起請求二
　　個月之損失，且因伊在市場販售成衣，收入甚豐，故還要請求一百二十一萬三千
　　四百五十九元；另車輛受損後，伊賠償予車主張陳阿桓，是追加請求車輛損害一
　　十三萬元。故於本院聲明求為判令：
　　(1)原判決關於上訴人後開敗訴部分廢棄。
　　(2)右廢棄部分，被上訴人應再給付上訴人一百三十九萬八千八百七十九元。
　　(3)願供擔保，請准宣告假執行。
二、被上訴人則以：不同意對造追加醫藥費及車損部分之請求。上訴人所撞毀之車輛
    ，未經修理，且其非車輛所有權人，故其無請求權，退一步言，如其有請求權，
    同意以六萬元計算該車之價值。上訴人就喪失勞動能力損失部分未舉証，其銀行
    存摺僅能代表資金往來狀況，所提其餘單據亦不具形式上之証據力。另願再給付
　　後續醫藥費部分二萬元等語，資為抗辯，併聲明：(1)駁回上訴。(2)如受不利之判
　　決，願供擔保，請准宣告免為假執行。
三、按訴之變更或追加，非經他造同意，不得為之。但請求之基礎事實同一者，不在
    此限。又被告於訴之變更或追加無異議，而為本案之言詞辯論者，視為同意變更
    或追加。民事訴訟法第四百六十三條、第四百四十六條第一項、第二百五十五條
    第一項、第二項定有明文。本件上訴人於本院審理中，就醫藥費部分，請求被上
    訴人再給付取出鋼板手術費五萬五千四百二十元，並未變更其訴訟標的，顯係訴
    之聲明之擴張，自無庸得被上訴人之同意。另其追加請求被上訴人給付車損十三
    萬元部分，因其請求權之基礎亦係侵權行為之損害賠償請求權，且亦與原審請求
    為同一之基礎事實，原審所調查之証據資料，亦為本件審理中所可續用；再者，
    被上訴人於本院首次行準備程序之初，即未異議而為本案之辯論。核諸前開說明
    ，本院自應就上訴人擴張醫藥費及追加車損部分，加以審理，併此敘明。另本件
    上訴人原聲明請求被上訴人再給付一百七十八萬元，嗣減縮聲明為請求給付一百
    三十九萬八千八百七十九元，故其餘未上訴之敗訴部分，亦因而確定，核先敘明
    。
四、上訴人起訴主張，被上訴人於八十七年十二月二十六日上午六時許，駕駛車輛沿
　　彰化縣溪湖鎮○○路由員林往溪湖方向行駛，途經該路河東橋附近時，因過失超
　　速行駛並越過雙黃線逆向行車，撞上對向車道由上訴人丙○○駕駛張陳阿桓所有
　　之車牌號碼ＦＧ－一八四八號自用小客車，致上訴人丙○○左手橈尺骨粉碎性骨
　　折、左膝蓋撕裂傷及胸部挫傷，車輛受損之事實，為被上訴人所不爭執，且據上
　　訴人提出驗傷診斷書等為証。並有道路交通事故調查報告表、診斷証明書及照片
　　等可稽（見調閱之彰化縣警察局溪湖分局刑事案件偵查卷），自屬實在。另汽車
　　駕駛時，均應在遵行車道內行駛，在劃有分向限制線之路段，不得駛入來車之車
　　道內，道路交通安全規則第九十七條第一款、第二款定有明文。依前開道路交通
　　事故調查報告表及照片所示，顯係被上訴人疏未注意對向來車而侵入來車道致與
　　上訴人所駕駛之小貨車發生碰撞，被上訴人自難辭其過失責任。台灣省彰化縣區
　　車輛行車事故鑑定委員會及台灣省車輛行車事故覆議委員會鑑定結果，亦同此見
　　解，有鑑定意見書附刑事卷足按（見台灣彰化地方法院檢察署八十八年度偵字第
　　二四０三號卷第十四頁，台灣彰化地方法院八十八年度交易字第一０五號卷第十
　　三頁），被上訴人被訴過失傷害案件復經判處有期徒刑四月確定，有調閱之本院
　　八十九年度交上易字第七四０號刑事卷足稽。上訴人之損害與被上訴人之過失行
　　為自有相當因果關係，故上訴人主張被上訴人就其因本件車禍所生之損失負侵權
　　行為之損害賠償責任，自屬有據。
五、按因故意或過失，不法侵害他人之權利者，負損害賠償責任。不法侵害他人身体
    或健康者，對於被害人因此喪失或減少勞動能力，或增加生活上之需要時，應負
    損害賠償責任。民法第一百八十四條第一項、第一百九十三條第一項分別定有明
    文。上訴人請求被上訴人給付侵權行為之損害賠償，既屬有據，已如前述，則自
    應就本件上訴人上訴部分之金額有無理由，加以審酌如下：
    （一）醫藥費部分，上訴人固擴張聲明請求被上訴人再給付五萬五千四百二十元
          ，而上訴人所受骨折之傷害經ｘ光顯示未完全癒合，俟完全癒合可拔除骨
          鋼釘，自費部分約需二萬餘元等情，有澄清醫院九十年六月十三日澄敬字
          第四二九號函附卷可稽，兩造於本院審理中復均表同意醫藥費以二萬元計
          算（見本院卷第一百一十頁），故此部分，上訴人之請求以二萬元為適當
          ，其逾此部分之請求則無理由。
　　（二）喪失勞動能力損失部分，經查上訴人受有撓骨及尺骨骨折，撓骨部分係粉
　　　　　碎性骨折，約需三至六個月休息及復健期，六個月內不能從事以左臂施力
　　　　　之工作。有前述澄清醫院函可據。而上訴人係從事房屋銷售或成衣販售之
　　　　　工作，自須駕車載貨或訪問顧客，其撓骨及尺骨骨折，當無法從事上開工
　　　　　作，是其主張請求喪失勞動能力損失期間自受傷起二個月，自屬有理。惟
　　　　　其另主張，依其八十六年與八十九年間資產狀況，可見三年間共賺進四百
　　　　　一十一萬七千元，另依八十八年營業報表及銀行存款証明所載自八十八年
　　　　　十二月三日到八十九年二月十三日共營業七十三天，總營業額三百二十五
　　　　　萬九千五百七十元，扣除管銷利潤有四成。故八十九年二月銀行戶頭有一
　　　　　百十三萬二千零一十五元。八十七年營業二十四日總營業額已達一百二十
　　　　　一萬三千四百六十六元，扣除前述四成半管銷費用，除以營業二十四日再
　　　　　乘以二個月之時間，共計喪失勞動能力損失為一百二十一萬三千四百五十
　　　　　九元云云。已為被上訴人所否認，經查，上訴人所提出之銀行存摺上所載
　　　　　之出入金額，僅係能証明上訴人於該期間就此家銀行存摺之資金往來，不
　　　　　能証明確係扣除其全部營運成本外之營業收入。至其提出成衣銷售數量表
　　　　　、收入表等既為其自行製作，且未就此舉証証明文書內容之真正，上開文
　　　　　書自不具任何証據力。但其於八十六至八十九年均任職於建設公司擔任銷
　　　　　售員，每次三個月，八十六年薪資收入三十三萬七千元，八十七年薪資收
　　　　　入三十五萬元，為其所自陳在卷（見本院卷第二百一十頁），復有銷售人
　　　　　員約聘合約書、八十七年所得稅核定通知書、各年度扣繳憑單附卷足稽。
　　　　　是上訴人喪失勞動能力損失自應以其八十七年度任職於弘嘉建設有限公司
　　　　　時之勞動能力計，即上訴人每月之工作能力自應以每月十一萬六千六百六
　　　　　十六元計（350000÷3）。從而，上訴人喪失勞動能力損失之請求以二十
　　　　　三萬三千三百三十元（116666元×2＝233332元）範圍內為有理由，應予
　　　　　准許。惟原審就上訴人喪失勞動能力損失部分，已准許一部即九千九百四
　　　　　十二元，故上訴人此部分之上訴，在二十二萬三千三百九十元之範圍內為
　　　　　有理由，應予准許。
    （三）車損部分，上訴人主張其向張陳阿桓借用車牌號碼ＦＧ－一八四八號車輛
          ，車輛因本次車禍受損，致其向陳阿桓賠付十三萬元等情，已經証人張陳
          阿桓証述明確；顯見車輛所有人張陳阿桓已將車輛所有權或對被上訴人之
          損害賠償請求權讓與上訴人。被上訴人辯稱，上訴人非車輛所有權人，就
          本件車損無損害賠償請求權一節，即非足取。另系爭車輛受損後修復所須
          必要費用為十二萬三千五百元，有損壞証明附卷足據，並經証人邱添富到
          庭証述明確，惟上訴人自陳系爭車輛之價值依「權威車訊」雜誌報導，約
          八萬元，兩造復均陳稱，如被上訴人須賠償系爭車輛損害，同意以六萬元
          計算系爭車輛之價值（見本院卷第一百四十七頁）。本件車輛修復費用既
          遠高於車輛折舊後兩造共認之價值，則依常情與經濟原則，自無再加以修
          復之理，上訴人之損害自應以車輛之價值計算。從而，上訴人關於此部分
          之請求以六萬元為有理由，逾此部分之請求即無理由。
六、綜上所述，上訴人本於侵權行為之法律關係，除原審確定部分外（即被上訴人未
    聲明不服部分）請求被上訴人再給付損害金三十萬三千三百九十元部分，為有理
    由，應予准許。逾此所為請求，為無理由，應予駁回。又本件係屬二審確定案件
    ，兩造均不得上訴第三審，故兩造聲明願供擔保，請准予宣告假執行及免假執行
    均無必要，應予駁回。
七、據上論結，本件上訴為一部有理由，一部無理由，依民事訴訟法第四百五十條、
    第四百四十九條第一項、第七十九條但書，判決如主文。
中　　　華　　　民　　　國　　九十一　　年　　　四　　　月　　　三　　　日
~B1民事第六庭審判長法　官　吳火川
~B2　　　　　　　　法　官  陳繼先
~B3　　　　　　　　法  官  吳惠郁
右為正本係照原本作成。
不得上訴。
~B　　　　　　　　書記官　柯孟伶
中　　　華　　　民　　　國　　九十一　　年　　　四　　　月　　　八　　　日
　　　　　　　　　　　　　　　　　　　　　　　　　　　　　　　　　　　　Ｂ
